臺灣高等法院高雄分院刑事判決　　　　 99年度上易字第846號
上　訴　人
即　被　告　吳振輝
上列上訴人因業務侵占案件，不服臺灣高雄地方法院99年度審易
字第942 號中華民國99年7 月22日第一審判決（起訴案號：臺灣
高雄地方法院檢察署98年度偵字第28229 號），提起上訴，本院
判決如下：
    主  文
上訴駁回。
    事實及理由
一、按被告以外之人於審判外之陳述，雖不符同法第159 條之1
    至第159 條之4 規定，而經當事人於審判程序同意作為證據
    ，法院審酌該言詞陳述或書面陳述作成時之情況，認為適當
    者，亦得為證據；當事人、代理人或辯護人於法院調查證據
    時，知有同法第159 條第1 項不得為證據之情形，而未於言
    詞辯論終結前聲明異議者，視為有前項之同意，同法第159
    條之5 亦已明揭其旨。本案用以認定被告犯罪事實存否之被
    告以外之人之於審判外所為之言詞及書面陳述，雖為傳聞證
    據，然檢察官及被告於原審審理時均同意為證據（原審行簡
    式審判程序），且於本院言詞辯論終結前均未聲明異議，本
    院審酌上開書面陳述其作成時之情況，皆無何違法取證或不
    適當之情形，是依上開規定均得作為證據。
二、本案經本院審理結果，認第一審判決認事用法及量刑均無不
    當，應予維持，並引用第一審判決書（如附件）記載之事實
    、證據及理由。
三、另被告吳振輝上訴意旨略以：被告之子吳南慶偵訊時，並無
    談及被告之證詞，原審以吳南慶之證詞為證明被告犯行之依
    據，尚有違誤；又被告始終坦承犯行，原審僅認被告犯後態
    度尚可，亦有違誤；又被告曾於民國98年8 月至同年10月間
    ，共計歸還新臺幣（下同）246,800 元，並非未曾歸還侵占
    款項；另被告有年邁雙親需奉養，又有就學中的3 位子女要
    撫育，自身又有多項危險病症，而據報載有另案曾侵占2 千
    萬元，仍僅判處有期徒刑1 年，並緩刑2 年，本案原審量刑
    實屬過重云云，而指摘原審判決不當。
四、經查，原審因被告坦承犯行，而適用簡式審判程序審理，判
    決理由並以吳南慶偵查中之證述與被告自白相符，作為認定
    被告犯罪事實之依據之一。而依吳南慶於偵查中所陳述之內
    容，原審應係以吳南慶偵訊時證稱：被告是我的父親，被告
    當時係大晉公寓大廈管理維護有限公司之實際負責人，我是
    掛名負責人，大樓需要人手時，富貴祥發社區管理員沒空時
    ，我會去代班，我有時有收取管理費，收取後，我有時會直
    接交給被告，有時會移交給接班的管理員等語（見98年12月
    11日偵訊筆錄，偵卷第41頁），而認定關於被告為本案業務
    侵占罪犯罪主體之事實，此事實為刑法第336 條第2 項業務
    侵占罪之犯罪構成要件之一，原審以此項證據作為認定被告
    犯罪事實依據之一，並無違誤。另原審認定被告本案犯罪時
    間係自90年3 月間起至98年7 月間止，則被告縱曾於98年8
    月至同年10月間，共歸還246,800 元，此亦與原審認定被告
    侵占之金額共計4,869,141 元之事實並無影響，被告於原審
    99年6 月24日準備程序時亦供稱：「（法官問：上次之請雙
    方回去對帳，被告核對侵占的金額多少？）4,869,141 元沒
    錯。（法官問：你侵占的時間？）90年3 月到98年7 月。等
    語，有該準備程序筆錄在卷可憑（見原審卷第37頁）。故認
    被告此部分之上訴，並無理由。
五、又按法官於有罪判決中，究應如何量處罪刑，為實體法賦予
    審理法官裁量之刑罰權事項，法官行使此項裁量權，自得依
    據個案情節，參諸刑法第57條所定各款犯罪情狀之規定，於
    該法定刑度範圍內，基於合義務性之裁量，量處被告罪刑，
    此量刑之裁量權，固屬於憲法所保障法官獨立審判之核心，
    惟法院行使此項裁量權，亦非得以任意或自由為之，仍應受
    一般法律原理原則之拘束，即仍須符合法律授權之目的、法
    律秩序之理念、國民法律感情及一般合法有效之慣例等規範
    ，尤其應遵守比例原則及平等原則之意旨，否則即可能構成
    裁量濫用之違法，亦即如非有裁量逾越或裁量濫用之違法情
    事，自不得擅加指摘其違法或不當。查原審判決理由已說明
    係審酌：被告長期身為告訴人社區管理委員會總幹事，不思
    忠實履行職務責任，違背全體住戶多年來的信賴及託付，侵
    占管理費款項高達4,869,141 元之鉅，造成告訴人莫大之財
    產損失，嚴重影響交易安全，造成告訴人組職運作之困難及
    全體住戶權益，且迄未全然賠償，其犯罪所造成之損害甚重
    ；雖其於原審審理中坦承犯行，態度尚可，另斟酌犯罪動機
    、手段、其智識程度、品行等一切情狀，然處罰仍不宜輕，
    故量處被告有期徒刑1 年8 月，以資懲儆等語。本院認其量
    刑並無違法或顯然失出失入，亦無何科罰與罪責不相當之瑕
    疵可指。被告所指：有年邁雙親需奉養，又有就學中的3 位
    子女要撫育，自身又有多項危險病症云云，均非刑法第57條
    規定量刑時應審酌之事由，原審未予審酌，並無違誤。另被
    告指：據報載有另案曾侵占2 千萬元，仍僅判處有期徒刑1
    年，並緩刑2 年云云，因個案情況並不相同，亦不能互比擬
    。綜上所述，被告以上開情詞上訴指摘原審法院量刑過重，
    並無理由，應予駁回。末查，被告迄今仍未與告訴人達成和
    解，以盡力賠償告訴人所受之損害，又無何具體事證可以認
    為被告有得宣告緩刑之事由，故本院認亦不宜宣告緩刑，併
    此敘明。
六、被告經合法傳喚，無正當理由不到庭，爰不待其陳述，逕行
    判決。
據上論斷，應依刑事訴訟法第368 條、第371 條、第373 條，判
決如主文。
本案經檢察官陳建年到庭執行職務。
中    華    民    國   100    年    1     月    28    日
                刑事第二庭  審判長法  官  林正雄
                                  法  官  黃壽燕
                                  法  官  邱明弘
以上正本證明與原本無異。
不得上訴。
中    華    民    國   100    年    1     月    28    日
                                  書記官  林明威
附錄本案論罪科刑法條：
刑法第336 條
（公務公益侵占罪、業務侵占罪）
對於公務上或因公益所持有之物，犯前條第1 項之罪者，處1 年
以上7 年以下有期徒刑，得併科5 千元以下罰金。
對於業務上所持有之物，犯前條第1 項之罪者，處6 月以上5 年
以下有期徒刑，得併科3 千元以下罰金。
前二項之未遂犯罰之。
附件：